臺灣高等法院臺南分院民事裁定　94年度抗字第371號
抗　告　人　甲○○
相　對　人　乙○○
上列當事人間因聲請清償債務強制執行事件，抗告人聲請停止強
制執行，對臺灣嘉義地方法院於中華民國94年6月29日所為裁定
（94年度聲更字第1號），提起抗告，本院裁定如下：
　　主　　文
抗告駁回。
抗告程序費用由抗告人負擔。
　　理　　由
一、本件抗告意旨略以：原法院86年度執字第765號強制執行事
　　件，曾因抗告人於86年間提起異議之訴（即原法院86年度訴
　　字第170號債務人異議之訴）事件，並聲請原法院裁定停止
　　強制執行，經准供擔保新台幣（下同）500萬元後得為停止
　　執行（原法院86年度聲字第95、127號民事裁定），抗告人
　　並已於86年6月25日以同額銀行定期存單供擔保完畢而獲停
　　止執行在案。嗣上開債務人異議之訴雖經鈞院87年度上字第
　　188號判決抗告人敗訴確定，惟其判決理由確認抗告人與相
　　對人間之債務應扣減1,496,000元，即相對人原所據以主張
　　之強制執行債權乃有不實，至多僅為2,454,900元。按依【
　　強制執行法】第18條第2項規定，在提起異議之訴之情形，
　　法院因必要情形，或依聲請定相當並確實之擔保，得為停止
    執行之裁定。稽其立法意旨，乃為一方面避免不當之執行名
    義據以執行下，使債務人遭受損失，一方面兼為保護債權人
    之利益，因而由法院審酌諸般情事，因必要情形，或定相對
    並確實之擔保，而為停止執行之裁定。職是，法院為停止執
    行之裁定，若屬「必要情形」，並非以須定供擔保為必要，
    應無疑義。本件抗告人與相對人間之債務至多為2,454,900
    元而已，且抗告人在原裁定之前，即已供擔保5,000,000元
    在案，就該項擔保已遠超過上開債權額，而抗告人雖再行向
    原法院提起93年度訴字第604號債務人異議之訴（與前案並
    非同一事件），而聲請停止執行，然抗告人之前已供之擔保
    ，顯已充足，並無使相對人一旦在抗告人嗣後所為異議之訴
    事件又獲敗訴之情形下，損失不能足額取償之情事；況且，
    抗告人後所為異議之訴事件，顯有勝訴之望，相對人更無因
    停止執行而遭受損失之虞。是本件法院因上開必要情形，即
    得為停止執行之裁定，非以命由抗告人供擔保之必要，甚為
    灼然。退言之，縱認本件停止執行須供擔保，亦無命抗告人
    提出495萬元為擔保之必要；為此，依法提起抗告，求為廢
    棄原裁定命抗告人供擔保之部分等語。
二、按有回復原狀之聲請，或提起再審或異議之訴，或對於和解
    為繼續審判之請求，或提起宣告調解無效之訴、撤銷調解之
    訴，或對於許可強制執行之裁定提起抗告時，法院因必要情
    形或依聲請定相當並確實之擔保，得為停止強制執行之裁定
    ；【強制執行法】第18條第2項定有明文。依此法條規定之
    形式觀之，「法院因必要情形」與「或依聲請」間，既無以
    「，」斷句，則「法院因必要情形，為停止強制執行之裁定
    」時，並無排除命債務人供「相當並確實之擔保」情形，換
    言之，「法院因必要情形，為停止強制執行之裁定」時，固
    得逕依職權不命供擔保，然命債務人供「相當並確實之擔保
    」，旨在備供債權人因停止執行所受損害之賠償，是以法院
    因必要情形，亦非不得命債務人供「相當並確實之擔保」後
    ，始為停止強制執行之裁定｛參見【楊與齡】：強制執行法
    論，第188頁，86年7月修正9版；【張登科】：強制執行法
    ，第126頁，86年2月修訂版｝。此觀抗告人抗告狀載：「‧
    ‧‧法院為停止執行之裁定，若屬『必要情形』，並非以須
    定供擔保為必要，‧‧‧」等語，亦承認斯旨，則原裁定命
    抗告人供擔保，已難認為有何不當。何況，原法院係依抗告
    人之聲請始為停止執行之裁定｛參見原法院93年度聲字第77
    5號卷第2-4頁〔民事聲請停止執行狀〕｝，則原裁定命抗告
    人供擔保，亦難認不合於【強制執行法】第18條第2項之規
    範意旨。又依上開條項規定意旨，「法院因必要情形或依聲
    請」為停止強制執行裁定，係以「有回復原狀之聲請，或提
    起再審或異議之訴，或對於和解為繼續審判之請求，或提起
    宣告調解無效之訴、撤銷調解之訴，或對於許可強制執行之
    裁定提起抗告」為前提，則法院為停止強制執行之裁定時所
    命供「相當並確實之擔保」之效力，應僅及於該前提聲請或
    訴訟。準此，抗告人先前雖已依原法院裁定供擔保500萬元
    而停止執行，然該停止執行裁定之前提訴訟，既經判決抗告
    人敗訴確定，此為抗告人所自承，則抗告人所提供之該項擔
    保，本在備供相對人因停止執行所受損害之賠償之用，自難
    援為其後另行提起前提訴訟而聲請停止執行之擔保之用。再
    者，〔法院依強制執行法第十八條第二項定擔保金額而准許
    停止強制執行之裁定者，該項擔保係備供債權人因停止執行
    所受損害之賠償，其數額應依標的物停止執行後，債權人未
    能即時受償或利用該標的物所受之損害額，或其因另供擔保
    強制執行所受之損害額定之，非以標的物之價值或其債權額
    為依據。〕固經〈最高法院〉著有86年度台抗字第442號裁
    定可資參稽，然〔法院依強制執行法第十八條第二項規定，
    以裁定命債務人供擔保後停止強制執行，其擔保金額之多寡
    應如何認為相當，原屬於法院職權裁量之範圍，如已斟酌債
    權人因停止執行所應受之損害，自非當事人所可任意指摘。
    〕亦有〈最高法院〉92年度台抗字第574號裁定可憑。查本
    件相對人於86年2月21日即檢附〈臺灣桃園地方法院〉72年
    度促字第1050號確定支付命令為執行名義而向原法院聲請強
    制執行，迄至目前為止，尚未能滿足受償，而依該執行名義
    所載抗告人應給付之債務為「4,958,339元及自支付命令送
    達之日起至清償日止，按中央銀行核定放款日拆二分之一之
    利息」，有原法院86年度執字第765號強制執行案卷可稽，
    抗告人雖主張相對人原所據以主張之強制執行債權至多僅為
    2,454,900元乙節，顯未算入應付之（遲延）利息，而相對
    人因聲請強制執行八年餘仍未能滿足地受清償，如扣除抗告
    人先前另案供擔保而停止強制執行之期間（即自86年6月25
    日-92年7月30日），仍不能不考慮其未能即時利用該項金額
    可能受到之損失，因此，如認相對人因抗告人聲請停止強制
    執行可能受有相當於其請求債權額之損害，並無顯然過高致
    加重抗告人之額外負擔，亦無違反社會常情致相對人將受賠
    償不足之情事。原法院因命抗告人供擔保495萬元後，原法
    院86年度執字第765號強制執行事件之強制執行程序，於該
    院93年度訴字第604號民事判決確定、和解或撤回起訴前應
    暫予停止，其中就命抗告人供擔保495萬元部分，應已斟酌
    考量相對人可能遭受之損害額，尚不足認有顯然之不當，經
    核並無不合。抗告意旨猶執前詞指摘原裁定命其供擔保之部
    分為不當，而聲明廢棄，尚難認為有理由，應予駁回。
三、據上論結，本件抗告為無理由，依強制執行法第30條之1，
    民事訴訟法第495條之1第1項、第449條第1項、第95條、第
    78條，裁定如主文。
中　　華　　民　　國　　94　　年　　9　　 月　　22　　日
　　　　　　　　　民　事　第　五　庭
　　　　　　　　　　　　　審判長法官　張　世　展
　　　　　　　　　　　　　　　　法官　王　浦　傑
　　　　　　　　　　　　　　　　法官　蘇　清　恭
上列正本係照原本作成。
抗告人如不服本裁定，僅得於收受本裁定正本送達後十日內以適
用法規顯有錯誤為理由，向本院提出《再抗告狀》（須附繕本一
份，及繳納再抗告裁判費新台幣一千元），並經本院許可後始可
《再抗告》於最高法院。
中　　華　　民　　國　　94　　年　　9　　 月　　22　　日
　　　　　　　　　　　　　法院書記官　魏　芝　雯
【附記】：
民事訴訟法第四百九十五條之一第二項準用同法第四百六十六條
之一第一、二項規定：
I對於第二審判決上訴，上訴人應委任律師為訴訟代理人。但上
　訴人或其法定代理人具有律師資格者，不在此限。
II上訴人之配偶、三親等內之血親、二親等內之姻親，或上訴人
　為法人、中央或地方機關時，其所屬專任人員具有律師資格並
　經法院認為適當者，亦得為第三審訴訟代理人。
